【裁判字號】    89,判,2836
【裁判日期】    890929
【裁判案由】    徵收補償
【裁判全文】
最  高  行  政  法  院  判  決                  八十九年度判字第二八三六號
    原      告  甲○○
    被      告  臺北縣政府
    代  表  人  蘇貞昌
右當事人間因徵收補償事件，原告不服內政部中華民國八十八年一月二十日台八八內
訴字第八七○六四九二號再訴願決定，提起行政訴訟。本院判決如左︰
    主  文
原告之訴駁回。
訴訟費用由原告負擔。
    事  實
緣原告所有坐落台北縣板橋市○○路○段三四三號一、二樓房屋，經被告八十三年十
二月三十一日北府地四字第四六一五七四號公告徵收作為一四四線浮洲橋改建工程用
地，原告對地上物補償偏低有異議，於八十四年一月二十七日向被告提出陳情，經被
告八十四年二月十五日北府地四字第四八二一四號函、八十四年十一月二十日北府地
四字第四一六六三七號函及四○○五二一號函駁復，原告對之不服，提起訴願，經臺
灣省政府八十六年十二月十六日府訴二字第一七二七一七號訴願決定以被告既將系爭
地上物暫以合法房屋查估，則原告提出陳情，被告未明白告知原告應提出合法房屋合
法房屋證明文件再依土地法第二百四十七條規定辦理複估並提交地價評議委員會評議
，自有未洽為由，將原處分撤銷，由被告另為處分。被告遂據以八十七年三月二十一
日北府地四字第八二三○九號函知原告：「．．．二、本案業經依臺灣省政府訴願決
定，提列本縣八十七年度地價評議委員會評議，．．．評議結果：本案建物查估以認
定並照補償標準補償，．．．本案仍維持原查估標準補償。」並以八十七年四月二十
九日北府地四字第一二七四二六號函駁復原告陳情。原告不服，依法提起訴願、再訴
願，遞遭決定駁回，遂提起本件行政訴訟。茲摘兩造訴辯意旨如次：
原告起訴意旨及補充理由略謂：一、經查被告八十六年二月十二日八六北府工土字第
四六六七一號函並未掛號通知原告。且原告確實住址為「板橋市○○路○段三四三號
一、二樓」屬福安里十四鄰，卻誤書為『板橋市○○路○段文和巷三四三號一、二樓
』此乃二個不同建物，被告蓄意強拆，係因作業疏失所致。二、拆除公告部份：查台
北縣中和四號公園及台北市十四、十五號公園均拆除公告需張貼在該拆遷戶門牌處、
台北縣板橋市處理廢棄車公告亦貼在該車上面，然查大觀路二段三四三號一、二樓拆
屋卻未張貼公告，此有八十六年三月十二日拆屋實況照片可證。綜上，可知本案作業
明顯重大疏失。三、台北地區防洪計劃總經費高達一千零四十六億，經建會、經濟部
、省政府、縣政府均為相關單位，縣政府更獲省方高額五○○億補助。(一)就防洪三期
計劃工程內容而言：1.堤防工程：計堤防六十公里水門三十座。2.排水工程：建排水
幹線四十九公里及二十座抽水站。3.橋樑工程：改建台北縣、中興橋、華江橋、浮洲
橋及引道、新建二重疏洪道橋、一○三線、一○八線跨越疏洪道橋三座。(二)省公路局
重大橋樑工程處八十七年七月二十四日八七重橋工字第一一二一八號一一四線浮洲橋
改建工程係防洪三期工程項目之一，經費由省及中央負擔。又台北防洪三期工程工地
及地上物補償與救濟標準，乃政府為顧及地主因徵收損失重大所定。(三)另查防洪三期
拆遷戶大觀路二段三四五號三樓張啟銘及四樓黃永當先當，每戶各賠五百萬元左右，
連違建戶亦領有補償，反觀本戶一一四線浮洲橋改建含引道拆遷戶，合法房屋三四三
號一、二樓馬路旁黃金店面合起來只賠三百多萬加五成還不到五百萬元。反不如一層
三樓或四樓房屋，同是屬防洪三期工程卻是「同區兩制」，「同牆兩制」此作業明顯
不公。(四)又查聚安宮是違建本預定於三月十九日、二十日拆除，延至三月三十日，
又再延至八十六年四月二日始拆除。平均地權條例第三十一條，依公告現值發放補償
目前加成獎勵成通例等於補償總額。該違建之拆除不但可延期二十天，亦可於拆除後
領獎勵金，本戶是合法房屋反不如該違建，此顯然係作業不公所致。又三四三號一～
四樓與該違建同日拆除，應比照違建聚安宮，即三四三號三樓、四樓亦應核發五成獎
勵救濟金，況且承報疏於提報八十四年地價評議，其公告、通知等均因疏失未送達原
告。四、次查八十七年三月二十一日八七地府地四字第八二三○九號函誣指「．．．
陳情人未在徵收公告一個月內提出異議」，然查事實原告業於八十四年一月二十七日
提出異議，此有八十四年一月二十八日縣府收文章回執影本可查。又3.16.八七北府
地二字第七四八六○號函及3.八七北府地四字第八九六一九號函偽稱：「未提交
本縣八十七年度地價評議委員會評議，致使省訴委會訴願決定原處分撤銷，另為處分
」。然查該事實：是「承辦人員未提八十四年度地價評議，根本就是已晚了三年」何
況省訴會八十六年十二月十六日八六府訴二字第一七二七一七號訴願決定書「撤銷原
處分，原處分機關另為處分」為「八十六年決定」怎會是決定「事先預測承辦未提八
十七年評議」？另八十七年四月二十九日八七北府地四字第一二七四二六號函偽稱：
「．．．本府係於八十四年二月四日始收到台端申請書」，然查事實上，該府係於八
十四年一月二十八日收受，此有該府收文章影本可查。又八十七年六月四日八七北府
地四字第一三三九一九號函及八十七年三月二十日台灣省政府地政處八七地二字第一
三六八七號函因承辦人疏失，誤導八十七年地價評議及省地政處為其背書，致登記錯
誤。五、然查三四三號一、二樓地價原比照三四一、三三九、三三七號建物之地價，
於提出陳情後三四三號反而比三四一、三三九、三三七號建物之地價低，變成「土地
徵收多的，反而地價少，徵收少的反而地價變多」，要徵收時反降價，具公告地價相
差一～二倍，有高達七八、○○○元、八一、二五○元者，而本戶僅四一、一七八．
三元此漫無標準。六、次查本案一開始即疏失，且於八十四年未作為提報地價評議。
又該拆屋行為未於本戶門牌公告，亦未掛號通知拆除，另查八十六年二月十二日八六
北府工工字第四六六七一號函，地址誤書為「板橋市○○路○段文和巷一、二樓。此
乃嚴重疏失。另於八十六年三月十二日不法拆屋時，反誣此乃「違建抗爭」，並作
不實之報導。然查八十六年三月十二日同日拆三四三號一～四樓全棟公寓三、四樓亦
領五成。原告於八十六年六月十七日請求比照核發五成，因「承辦人員將三四三－
二號三樓所有權人劉廖清蓮申請書之『三四三－二號』誤為『三四三號二樓』並自擬
不實「未一個月內異議」．．．等報告。致原告權益受損。為此請求判決將原處分及
一再訴願決定予以撤銷，並應予核發五成，且以市價提高補償費，彌補百姓損失等語
。
被告答辯意旨略謂：一、本案地價補償費係依據平均地權條例第十條規定按照徵收當
期公告土地現值及都市計畫法第四十九條規定另加發四成獎勵金補償，查本案徵收福
安段七○之一地號土地公告現值為每平方公尺為四一、一七八元，該區段地價案經本
縣地價評議委員會評定，報經台灣省政府核備有案；至於地上建築物補償部份，本府
係依本縣興辦公共設施拆遷建築物補償辦法辦理，惟因疏漏未依土地法第二百四十七
條規定程序，將建築物補償費提交本縣標準地價評議委員會評定，經台灣省訴願委員
會八十六年十二月十六日八六府訴二字第一七二七一七號訴願決定：原處分撤銷，由
原處分機關另為適法處分，被告即提交本縣地價評議委員會評定，其評定結果亦送交
台彎省政府備查在案。二、有關本案工程同屬台北地區防洪三期工程，其加發獎勵金
、救濟金等一節，依內政部七十七年二月十一日台內字第五七二八四○號函示並非法
定補償範圍，應由需地機關自行斟酌財力狀況及實際情形發給，經查本案曾報奉台灣
省政府八十五年二月十三日八五府建水字第六○六○四號函核准土地及房屋比照北區
防洪三期工程用地發給自動拆除及配合施工獎勵金，經被告屢次答復原告，並於八十
六年三月十二日辦理原告建物（板橋市○○路○段三四三號一、二樓）強制拆除前，
會同工程施工單位親訪原告，仍遭原告堅拒配合拆遷，故依上揭法令不得發予原告自
動拆除及配合施工獎勵金；至於聚安宮補償協調一節，係屬案外事件，與本案無涉，
又就本件行政訴訟內容而言，原告並非不服內政部八十八年一月二十日台八八內訴字
第八七○六四九二號再訴願決定所為之處分，綜上論結，本件原告之訴為無理由，敬
請判決駁回原告之訴等語。
    理  由
按「徵收土地應給予之補償地價補償費及遷移費，由該管市縣地政機關規定之。前項
補償地價補償費及遷移費，均由需用土地人負擔，並繳交該管市縣地政機關轉發之。
」「土地改良物被徵收時，其應收之補償費，由該管市、縣地政機關會同有關機關估
定之。」「對於第二百三十九條、第二百四十一條或第二百四十二條之估定有異議時
，該管市縣地政機關應提交標準地價評議委員會評定之。」為土地法第二百三十六條
、第二百四十一條及第二百四十七條所明定。本件原告所有坐落台北縣板橋市○○路
○段三四三號一、二樓房屋，經被告八十三年十二月三十一日北府地四字第四六一五
七四號公告徵收作為一四四線浮洲橋改建工程用地，原告對地上物補償偏低有異議，
於八十四年一月二十七日向被告提出陳情，經被告八十四年二月十五日北府地四字第
四八二一四號函、八十四年十一月二十日北府地四字第四一六六三七號函及四○○五
二一號函駁復，原告對之不服，提起訴願，經臺灣省政府八十六年十二月十六日府訴
二字第一七二七一七號訴願決定以被告既將系爭地上物暫以合法房屋查估，則原告提
出陳情，被告未明白告知原告應提出合法房屋證明文件再依土地法第二百四十七條規
定辦理複估並提交地價評議委員會評議，自有未洽為由，將原處分撤銷，由被告另為
處分。被告遂據以八十七年三月二十一日北府地四字第八二三○九號函知原告：「．
．．二、本案業經依臺灣省政府訴願決定，提列本縣八十七年度地價評議委員會評議
，．．．評議結果：本案建物查估以合法房屋認定並照補償標準補償，．．．本案仍
維持原查估標準補償。」並以八十七年四月二十九日北府地四字第一二七四二六號函
駁復原告陳情。核與首開法律規定並無不合，一再訴願決定遞予維持，亦無違誤，均
應予維持。原告請求提高補償費及核發拆遷獎勵金云云，並未敘明其法令依據，難謂
有理由。至於本件地上建築物補償，被告因疏漏未依土地法第二百四十七條規定程序
，提交台北縣標準地價評議委員會評定之瑕疵，業經台灣省政府訴願委員會八十六年
十二月十六日八六府訴二字第一七二七一七號訴願決定指明，並據以撤銷被告八十四
年二月十五日八四北府地四字第四八二一四號函、八十四年十一月二十日八四北府地
四字第四一六六三七號函、八四北府工土字第四○○五二一號函等原處分在案，被告
並已依該訴願決定意旨，將系爭地上建築物補償事項，提交台北縣標準地價評議委員
會評定，並據以作出駁復原告陳情之新處分。是本件被告前開補償程序瑕疵，已因踐
行地價評定程序而補正；至於被告拆除系爭房屋，是否未於該屋門牌公告、是否未掛
號通知拆除，被告八十六年二月十二日八六北府工字第四六六七一號函地址是否誤繕
，原告於八十六年六月十七日請求核發獎勵金、救濟金時，承辦人員是否誤繕且擬具
不實報告等情，對於本件原處分合法生效，並無影響，亦非本件原處分之內容，故不
影響本院前開判斷，併予指明。綜上所述，原告起訴意旨難謂有理由，應予駁回。
據上論結，本件原告之訴為無理由，爰依行政訴訟法施行法第二條、行政訴訟法第九
十八條第三項前段，判決如主文。
中    華    民    國     八十九      年      九      月     二十九      日
                    最 高 行 政 法 院 第 二 庭
                                審 判 長 法  官      陳  石  獅
                                         法  官      姜  仁  脩
                                         法  官      彭  鳳  至
                                         法  官      高  啟  燦
                                         法  官      黃  合  文
右  正  本  證  明  與  原  本  無  異
                                         法院書記官  王  福  瀛
中    華    民    國     八十九      年      九      月      三十       日


司法院資訊處製作；財團法人民間司法改革基金會備份。
